【裁判字號】    88,自,525
【裁判日期】    890313
【裁判案由】    詐欺
【裁判全文】
臺灣臺南地方法院刑事判決                          八十八年度自字第五二五號
    自  訴  人  甲○○
    被      告  乙○○
右列被告因詐欺案件，經自訴人提起自訴，本院判決如左：
    主  文
乙○○無罪。
    理  由
一、自訴意旨略以：自訴人於民國八十三年間，於台南市○區○○路十一號經營忘情
    水酒店，被告乙○○於八十三年十一月十四日至該店消費新台幣（下同）十一萬
    八千五百元，結帳時被告佯稱無現款付帳，即簽發如附表所示之支票三紙予自訴
    人，詎該三紙支票經自訴人屆期提示始悉前開支票帳戶已於八十三年十一月四日
    遭列為拒絕往來戶，致自訴人催討無門，因認被告涉有刑法第三百三十九條第一
    項之詐欺取財罪嫌。
二、按犯罪事實應依證據認定之，無證據不得推定其犯罪事實，又不能證明被告犯罪
    者，應諭知無罪之判決，刑事訴訟法第一百五十四條、第三百零一條第一項分別
    定有明文。又認定不利於被告之事實，須依積極證據，苟積極證據不足為不利於
    被告事實之認定時，即應為有利於被告之認定，更不必有何有利之證據（最高法
    院三十年上字第八一六號判例參照）。再事實之認定，應憑證據，如未能發現相
    當證據，或證據不足以證明，自不能以推測或擬制之方法，為裁判基礎（最高法
    院四十年台上字第八六號判例參照）。又告訴人之告訴，本以使被告受刑事訴追
    為目的，故其陳述是否與事實相符，自應調查其他證據，以資審認，苟其所為攻
    擊之詞，尚有瑕疵，則在此瑕疵未予究明以前，即不能遽採為斷罪之基礎（最高
    法院五十二年台上字第一三００號、六十一年台上字第三０九九號判例參照）。
    且刑法第三百三十九條第一項詐欺罪之成立，以意圖為自己或第三人不法所有，
    以詐術使人將本人或第三人之物交付為要件，所謂以詐術使人交付，必須被詐欺
    人因其詐術而陷於錯誤，若其所用方法不能認為詐術，亦不致使人陷於錯誤，即
    不構成該罪（最高法院四十六年台上字第二六○號判例參照）。又按該條項之詐
    欺罪，必須行為人自始意圖不法所有，以客觀上足以使人陷於錯誤之手段，欺矇
    被害人使為財物之交付，始足當之。
二、自訴人認被告涉有刑法第三百三十九條第一項之詐欺罪嫌，其理由無非以被告意
    圖為自己不法之所有，在自訴人開設店內消費，並交付其簽發之支票三紙，致自
    訴人陷於錯誤而供其消費，嗣自訴人屆期提示始知支票帳戶已遭拒絕往來云云為
    據。訊據被告堅決否認有何詐欺之犯行，辯稱：前開三紙支票並非伊所簽發，該
    支票帳戶均係其合夥人使用，伊於八十三年十一月間不知支票帳戶已遭拒絕往來
    ，始未制止其合夥人繼續使用支票，伊係於收受本案傳票始知前開三紙未兌現支
    票之存在等語。經查，前開支票係被告之友人八十三年十一月間至自訴人開設店
    內消費時交付予自訴人，自訴人前與被告前未曾見面，本案傳票寄達被告後，被
    告主動前去清償全部票款時，自訴人與被告始第一次見面等情，業據自訴人於本
    院審理時自承在卷，核與被告乙○○所辯相符，是被告前開辯解應堪採信。而被
    告既非本件消費人，復未交付支票予自訴人，自不得以前開支票屆期提示不獲付
    款，而謂被告有何不法所有之意圖。況被告乙○○並未規避其民事責任，於甫接
    獲傳票知悉前開情事時，即主動與自訴人達成和解，業經自訴人與被告等當庭陳
    明在卷，亦難認其有不法所有之意圖。是被告主觀上既缺乏詐騙之故意，客觀上
    亦無詐術行為之實施，自與前揭詐欺罪之成立要件不符。此外，經本院依職權調
    查結果，又別無其他積極證據足資證明被告涉有本件詐欺犯行，揆諸前揭法條規
    定及判例意旨，既不能證明被告有何詐欺犯行，自應為被告無罪之諭知。
據上論斷，應依刑事訴訟法第三百四十三條、第三百零一條第一項，判決如主文。
中    華    民    國      八十九      年      三      月      十三    日
                                  臺灣臺南地方法院刑事第三庭
                                          法  官  姚 貴 美
右正本證明與原本無異。
如不服本判決，應於判決送達後十日內，向本院提出上訴狀。
                                          書記官  魏 芝 雯
中    華    民    國      八十九      年      三      月      十六    日


司法院資訊處製作；財團法人民間司法改革基金會備份。
